【裁判字號】    99,訴,547
【裁判日期】    990531
【裁判案由】    違反毒品危害防制條例
【裁判全文】
臺灣臺南地方法院刑事判決               99年度訴字第547號
公  訴  人  臺灣臺南地方法院檢察署檢察官
被      告  甲○○
上列被告因違反毒品危害防制條例案件，經檢察官提起公訴（98
年度毒偵字第2249、2619號、99年度毒偵字第495 、636 、637
、688 號），被告於準備程序中就被訴事實為有罪之陳述，本院
合議庭裁定改依簡式審判程序審理，判決如下：
    主  文
甲○○施用第一級毒品，共伍罪，均累犯，各處有期徒刑柒月，
應執行有期徒刑貳年陸月。
    事  實
一、甲○○前於民國88年間因施用毒品案件，經本院以88年度毒
    聲字第2968號裁定送觀察、勒戒後，認有繼續施用毒品傾向
    ，再經本院以88年度毒聲字第3646號裁定送戒治處所施以強
    制戒治，嗣因戒治成效良好，經本院以89年度毒聲字第1209
    號裁定停止戒治處分並付保護管束，於89年11月30日保護管
    束期滿未經撤銷，強制戒治視為執行完畢，由臺灣臺南地方
    法院檢察署檢察官以89年度戒毒偵字第733 號為不起訴處分
    確定。其另於92年間因施用毒品案件，經本院以94年度訴緝
    字第69號判決判處有期徒刑1 年2 月確定；復於95年間因施
    用毒品案件，經本院以95年度訴字第1649號判決判處有期徒
    刑10月確定，嗣上開2 罪，經本院以96年度聲減字第1226號
    裁定各減為有期徒刑7 月、5 月確定，並接續執行，於96年
    11 月30 日縮刑期滿執行完畢。詎其猶不知悔改，於觀察、
    勒戒及強制戒治執行完畢釋放後，復基於施用第一級毒品海
    洛因之犯意，於附表編號1 至5 所示之時間、地點，以附表
    編號1 至5 所示之方式，各施用第一級毒品海洛因1 次，嗣
    於附表編號1 至5 所示之時間、地點，經警或由臺灣臺南地
    方法院檢察署觀護人室採尿送驗結果均呈嗎啡陽性反應，而
    知上情。
二、案經臺南市警察局移請及臺南縣警察局永康分局、臺南市警
    察局第一分局報請臺灣臺南地方法院檢察署檢察官偵查起訴
    。
    理  由
一、本件被告甲○○所犯係死刑、無期徒刑、最輕本刑為3 年以
    上有期徒刑以外之罪，其於本院準備程序中就被訴事實為有
    罪之陳述，經法官告知被告簡式審判程序之旨，並聽取公訴
    人、被告之意見後，由本院合議庭依刑事訴訟法第273 條之
    1 第1 項規定，裁定由受命法官獨任進行簡式審判程序，先
    予敘明。
二、上開事實，業據被告於警詢、偵查中及本院審理時均坦承不
    諱（見南縣永警偵卷【下稱警卷(一)】第1 至4 頁、南市警一
    刑偵卷第1 至2 頁、南市警刑卷第1 至3 頁、毒偵卷【下稱
    偵卷(一)】第13至14、17至19頁、本院卷第20頁反面），且被
    告為警查獲時採尿送驗結果確均呈嗎啡（即海洛因水解後之
    反應）之陽性反應，有臺灣檢驗科技股份有限公司98年9 月
    25日KＺ000000000000號、98年11月12日KH2009A0000000號、
    99年1 月6 日KH2009C0000000號、99年2 月4 日KＺ00000000
    0000號濫用藥物尿液檢驗報告、長榮大學98年11月9 日確認
    報告各1份在卷可佐（見偵卷(一)第3頁、他3657號字卷【下稱
    偵卷(二)】第3頁、他154號卷【下稱偵卷(三)】第3頁、他701號
    卷【下稱偵卷(四)】第3頁、警卷(一)第5頁），上述鑑驗結果，
    均係檢驗機關本於專業知識及以精密儀器或科學檢驗方法所
    得之結論，自可憑信。此外，復有臺灣臺南地方法院檢察署
    受保護管束人尿液檢體監管紀錄表4份及臺南縣警察局永康
    分局偵辦毒品危害防制條例案送驗尿液編號與真實姓名對照
    表1份、勘察採證同意書1份在卷可證（見警卷(一)第6至7頁、
    偵卷(一)第2頁、偵卷(二)第2頁、偵卷(三)第2頁、偵卷(四)第2頁）
    ，足見被告自白與事實相符，堪以採信。
三、按毒品危害防制條例於92年7 月9 日修正公布，自93年1 月
    9 日施行，其中第20條、第23條將施用毒品之刑事處遇程序
    ，區分為「初犯」、「5 年內再犯」、「5 年後再犯」，而
    依立法理由觀之，僅限於「初犯」、「5 年後再犯」，始應
    先經觀察、勒戒或強制戒治程序，倘被告於5 年內已再犯，
    經依法追訴處罰，縱其第三次（或第三次以上）再度施用毒
    品之時間，在初犯經觀察、勒戒或強制戒治執行完畢釋放5
    年以後，已不合於「5 年後再犯」之規定，且因已於「5 年
    內再犯」，顯見其再犯率甚高，原實施觀察、勒戒或強制戒
    治，已無法收其實效，即應依該條例第10條處罰。至於第三
    次（或第三次以上）施用毒品之時間，是否宜有期間限制？
    以多久為適宜？則分屬刑事政策、專門醫學範圍，非審判機
    關所能決定，有待循立法途徑解決（最高法院95年度第7 次
    及97年度第5 次刑事庭會議決議參照）。查被告前於88年間
    因施用毒品案件，經本院以88年度毒聲字第2968號裁定送觀
    察、勒戒後，認有繼續施用毒品傾向，再經本院以88年度毒
    聲字第3646號裁定送戒治處所施以強制戒治，嗣因戒治成效
    良好，經本院以89年度毒聲字第1209號裁定停止戒治處分並
    付保護管束，於89年11月30日保護管束期滿未經撤銷，強制
    戒治視為執行完畢，由臺灣臺南地方法院檢察署檢察官以89
    年度戒毒偵字第733 號為不起訴處分確定。其另於92年間因
    施用毒品案件，經本院以94年度訴緝字第69號判決判處有期
    徒刑1 年2 月確定；復於95年間因施用毒品案件，經本院以
    95年度訴字第1649號判決判處有期徒刑10月確定等情，有臺
    灣高等法院被告前案紀錄表1 份在卷可參。是以，被告於觀
    察、勒戒及強制戒治執行完畢釋放後，5 年內已再犯施用毒
    品案件，經法院判處罪刑確定，則其再犯本件施用毒品案件
    ，即非屬該條例第20條第3 項所稱「5 年後再犯」之情形，
    檢察官自應依法追訴。從而，本件事證明確，被告犯行洵堪
    認定。
四、查海洛因屬毒品危害防制條例第2 條第2 項第1 款所稱之第
    一級毒品，不得持有、施用，被告竟持以施用，核其所為，
    係犯同條例第10條第1 項之施用第一級毒品罪。其施用前持
    有海洛因之低度行為，應為施用之高度行為所吸收，不另論
    罪。又被告曾於92年間因施用毒品案件，經本院以94年度訴
    緝字第69號判決判處有期徒刑1 年2 月確定；復於95年間因
    施用毒品案件，經本院以95年度訴字第1649號判決判處有期
    徒刑10月確定，嗣上開2 罪，經本院以96年度聲減字第1226
    號裁定各減為有期徒刑7 月、5 月確定，並接續執行，於96
    年11月30日縮刑期滿執行完畢，此有臺灣高等法院被告前案
    紀錄表1 份在卷可按，其受徒刑之執行完畢，5 年以內故意
    再犯有期徒刑以上之上述5 罪，皆為累犯，依法均應加重其
    刑。茲審酌被告素行非佳，經觀察、勒戒及強制戒治後，仍
    未能戒除毒癮，顯見其無戒毒悔改之意，惟念其施用毒品乃
    自戕行為及其犯罪後坦承犯行，已具悔意之犯後態度，並兼
    衡其智識程度、生活狀況等一切情狀，認檢察官求刑毋寧過
    重，爰分別量處如主文所示之刑，並定其應執行之刑。
據上論斷，應依刑事訴訟法第273 條之1 第1 項、第299 條第1
項前段，毒品危害防制條例第10條第1 項，刑法第11條前段、第
47條第1 項、第51條第5款，判決如主文。
本案經檢察官乙○○到庭執行職務。
中    華    民    國    99    年    5     月    31    日
                  刑事第八庭  法  官  蘇碧珠
以上正本證明與原本無異。
如不服本判決應於收受本判決後10日內向本院提出上訴書狀，其
未敘述上訴理由者，並得於提起上訴後10日內向本院補提理由書
狀（均須按他造當事人之人數附繕本）「切勿逕送上級法院」。
                              書記官  許哲萍
中    華    民    國    99    年    5     月    31    日
附錄本案論罪科刑法條全文
毒品危害防制條例第10條第1 項：
施用第一級毒品者，處 6 月以上 5 年以下有期徒刑。
附表：
┌──┬────────┬─────────┬─────────┐
│編號│ 施用時間及地點 │施用方式及毒品種類│  查  獲  情  形  │
├──┼────────┼─────────┼─────────┤
│  1 │98年9月6日某時，│以將海洛因摻入香菸│98年9 月10日11時4 │
│    │在臺南縣永康市龍│內，點燃後產生煙氣│分許，經臺灣臺南地│
│    │埔街490號住處   │，再以口鼻吸食之方│方法院檢察署觀護人│
│    │                │式，施用第一級毒品│室採尿送驗呈嗎啡陽│
│    │                │海洛因1 次        │性反應而查獲      │
├──┼────────┼─────────┼─────────┤
│  2 │98年10月23日15時│以將海洛因摻入香菸│98年10月23日15時50│
│    │50分向前回溯26小│內，點燃後產生煙氣│分許，經臺灣臺南地│
│    │時內之某時許，在│，再以口鼻吸食之方│方法院檢察署觀護人│
│    │臺南縣永康市龍埔│式，施用第一級毒品│室採尿送驗呈嗎啡陽│
│    │街490號住處     │海洛因1 次        │性反應而查獲      │
├──┼────────┼─────────┼─────────┤
│  3 │98年10月29日22時│以將海洛因摻入香菸│98年11月1 日零時5 │
│    │許，在臺南縣永康│內，點燃後產生煙氣│分許，經警取得其同│
│    │市○○街490號住 │，再以口鼻吸食之方│意後採尿送驗呈嗎啡│
│    │處              │式，施用第一級毒品│陽性反應而查獲    │
│    │                │海洛因1 次        │                  │
├──┼────────┼─────────┼─────────┤
│  4 │98年12月16日某時│以將海洛因摻入香菸│98年12月18日16時53│
│    │，在臺南縣永康市│內，點燃後產生煙氣│分許，經臺灣臺南地│
│    │龍埔街490號住處 │，再以口鼻吸食之方│方法院檢察署觀護人│
│    │                │式，施用第一級毒品│室採尿送驗呈嗎啡陽│
│    │                │海洛因1 次        │性反應而查悉上情  │
├──┼────────┼─────────┼─────────┤
│  5 │99年1 月15日15時│以將海洛因摻入香菸│99年1 月15日15時42│
│    │42分向前回溯26小│內，點燃後產生煙氣│分許，經臺灣臺南地│
│    │時內之某時，在臺│，再以口鼻吸食之方│方法院檢察署觀護人│
│    │南縣永康市○○街│式，施用第一級毒品│室採尿送驗呈嗎啡陽│
│    │490號住處       │海洛因1 次        │性反應而查悉上情  │
└──┴────────┴─────────┴─────────┘

司法院資訊處製作；財團法人民間司法改革基金會備份。
